臺北高等行政法院裁定
　　　　　　　　　　　　　　　　　　 96年度簡字第00293號
原　　　告　甲○○
被　　　告　臺北市政府交通局
代　表　人　羅孝賢（局長）住同上
上列當事人間因汽車燃料使用費事件，原告不服臺北市政府中華
民國96年3 月14日府訴字第09670106100 號訴願決定，提起行政
訴訟，本院裁定如下：
    主  文
原告之訴駁回。
訴訟費用由原告負擔。
    理  由
一、按原告之訴有起訴不合程式或不備其他要件而無法補正者，
    行政法院應以裁定駁回之，為行政訴訟法第107條第1項第10
    款所明定。次按，訴願法第1條第1項規定：「人民對於中央
    或地方機關之行政處分，認為違法或不當，致損害其權利或
    利益者，得依本法提起訴願。......」；同法第77條第6 款
    規定：「訴願事件有左列各款情形之一者，應為不受理之決
    定：......六、行政處分已不存在者。」另「提起訴願，為
    對於官署處分聲明不服之方法。若原處分已不復存在，則訴
    願之標的即已消失，自無許其提起訴願之餘地。......」最
    高行政法院亦著有58年度判字第397 號判例可資參照。
二、事實概要：
    緣原告原係沙斐有限公司負責人（該公司已於民國87年2 月
    17日解散），因沙斐有限公司未依規定繳納其所有AO-7563
    號自用小貨車89年以前（83年1 月1 日至84年3 月9 日止）
    累計2 期之汽車燃料使用費，共計新臺幣（下同）9,188 元
    ，經被告通知沙斐有限公司限期於93年5 月31日前繳納，惟
    沙斐有限公司逾期未繳納，被告乃以93年11月1 日交燃字第
    899414458 號處分書，處沙裴有限公司3 千元罰鍰。前開罰
    鍰並由被告移送法務部行政執行署臺北行政執行處（下稱臺
    北行政執行處）強制執行，案經臺北行政執行處通知繳納，
    原告於95年8 月18日向其聲明異議，經其以95年8 月29日北
    執義94年公路罰執字第00181475號函轉請臺北市監理處查明
    逕復。經臺北市監理處查明前開催繳通知書並未合法送達，
    爰以95年9 月5 日北市監三字第09563271800 號函復原告，
    並副知臺北行政執行處有關3 千元罰鍰部分同意撤銷免罰並
    請辦理。原告仍表不服，提起訴願，經臺北市政府以96 年3
    月14日府訴字第09670106100 號訴願決定書為「訴願不受理
    」之決定，原告不服，遂向本院提起行政訴訟。
三、原告主張略以：
   (一) 原告於95年8 月接獲臺北行政執行處通知，欲執行83年及
      84年欠繳之汽車燃料稅及其罰鍰，因本件汽車早已遺失報
      廢多年，遂向臺北市監理處聲明異議，嗣經取消罰鍰，隨
      後撤案、撤銷執行程序，並經臺北市訴願委員會通知其應
      為合法送達及重為新處分。本件原告因不服被告之處分，
      遂於95年9 月向臺北市政府提起訴願，臺北市訴願委員會
      並於95年9 月15日及同年12月26日分別以訴願提起通知及
      函覆因「審議費時」延長一次，之後並通知被告重為合法
      之送達。原告接獲被告重為處分後，同時亦再聲明異議，
      有監理處及臺北市訴願委員會之收章為憑，臺北市訴願委
      員會並以96年2 月2 日北市訴戊字第09630094710 號函覆
      連前之訴願為併案處理。
    (二)本件訴願決定為「訴願不受理」之決定，其理由謂原處分
      已不復存在，訴願標的已消失。惟原告認為被告及訴願機
      關未依行政程序法第9 條之規定及訴願法第78條合併審議
      及合併決定之規定依法行事，並且避重就輕，僅對原告不
      利之情形決定不受理，對原告有利之情形卻隻字未提，亦
      即就雙方主要爭點之公法請求權時效問題，未作回應，即
      予不受理，顯係違法不當之處置。
    (三)原告認汽車燃料費因隨同汽車牌照稅開徵，故有強制性、
      普及性之性質，如同稅捐，故應優先適用公法之稅捐稽徵
      法5 年之追徵請求時效，而不應援用民法一般15年之請求
      權時效。臺北市稅捐稽徵處及臺北市國稅局聯合發行宣導
      之「稅務小常識手冊」第1 頁即論及「..有一些規費的徵
      收範圍比較廣，也像稅捐一樣具有強制性，如汽、機車燃
      料費..」，顯然汽車燃料費非如一般規費「使用者付費」
      之任意性質，故依稅捐稽徵法第23條追徵時效之規定，顯
      然已罹於時效，不應再為請求。
四、經查，本件被告93年11月1 日交燃字第899414458 號處分書
    ，係處沙裴有限公司3 千元罰鍰，有該處分書附於本院卷可
    憑。而前開罰鍰並由被告移送臺北行政執行處強制執行，義
    務人亦係列沙裴有限公司，原告雖為沙裴有限公司之負責人
    ，但其與沙裴有限公司為不同權利義務主體。而原告於95年
    8 月18日向臺北行政執行處聲明異議，經臺北行政執行處聲
    以95年8 月29日北執義94年公路罰執字第00181475號函轉請
    臺北市監理處查明逕復。經臺北市監理處查明前開催繳通知
    書並未合法送達，爰以95年9 月5 日北市監三字第09563271
    800 號函復原告，並副知臺北行政執行處有關3 千元罰鍰部
    分同意撤銷免罰並請辦理，原告仍表不服，提起訴願。但查
    ，本件訴願原告係以其本人名義為之，並非係以沙裴有限公
    司之負責人或代表人名義為之。則原告本人就沙斐有限公司
    之罰鍰或汽車燃料使用費開徵處分，並非原處分之當事人或
    利害關係人，自不得對該處分提起訴願( 訴願法第77條第3
    款參照) ，訴願決定雖未論究及此，但訴願人非受行政處分
    之相對人或利害關係人不得提起行政爭訟，為本院應依職權
    調查事項。因此，原告既非原處分之當事人或利害關係人，
    則其提起本件行政訴訟非屬合法，應予駁回。
五、次查，本件原告係不服訴願決定機關96年3 月14日府訴字第
    09670106100 號訴願決定，而該訴願決定係針對被告徵收沙
    斐有限公司所有AO-7563 號自用小貨車89年以前（83年1 月
    1 日至84年3 月9 日）累計2 期汽車燃料使用費之徵收處分
    不服( 訴願決定書理由第1 段參照) 。本件原告原係沙斐有
    限公司負責人（該公司已於87年2 月17 日 解散），因沙斐
    有限公司未依規定繳納所有AO-7563 號自用小貨車89年以前
    （83年1 月1 日至84年3 月9 日止）累計2 期之汽車燃料使
    用費，共計9,188 元，經被告通知沙斐有限公司限期於93年
    5 月31日前繳納，惟沙斐有限公司逾期未繳納，被告乃以93
    年11月1 日交燃字第899414458 號處分書，處沙斐有限公司
    3 千元罰鍰。前開罰鍰並由被告移送法務部行政執行署臺北
    行政執行處強制執行，案經該處通知繳納，原告於95年8 月
    18日（收文日）向該處聲明異議，經該處以95年8 月29日北
    執義94年公路罰執字第00181475號函轉請臺北市監理處查明
    逕復。該處經查明前開催繳通知書並未合法送達，爰以95年
    9 月5 日北市監三字第09563271800 號函復原告，並副知法
    務部行政執行署臺北行政執行處有關3 千元罰鍰部分同意撤
    銷免罰並請辦理撤案免罰。原告仍表不服，於95年9 月12日
    經由被告所屬臺北市監理處向臺北市政府提起訴願。嗣經被
    告重新審查後，臺北市監理處及被告分別以96年1 月25日北
    市監三字第09660213100 號、96年2 月7 日北市交授監字第
    09660482800 號函通知原告並副知臺北市政府府訴願審議委
    員會略以：「主旨：有關法務部行政執行署臺北行政執行處
    辦理沙斐有限公司名下AO -7563號自用小貨車汽車燃料使用
    費及其罰鍰之行政執行事件，同意撤案......說明......二
    ......另查該車汽車燃料使用費僅繳至82年12月31日止，尚
    欠繳83年1 月1 日至84年3 月9 日（即拖吊前1 日）止計2
    期之汽車燃料使用費，計9,188 元，隨文檢附繳納通知書2
    份，請於限期內繳納，屆期未繳納者，依公路法第75條規定
    ，處新臺幣300 元以上3,000 元以下罰鍰，並停止辦理車輛
    異動或檢驗。......」「......說明......三、......惟查
    台端尚未繳納之前開車輛83年1 月1 日至84年3 月9 日汽車
    燃料使用費，本局監理處業於96年1 月25日以北市監三字第
    09660213100 號函檢附繳納通知書2 份，仍請於96年3 月1
    日前繳納，以免逾期受罰。」又臺北市監理處於96年1 月30
    日以北市監三字第09660223100 號函將該處96年1 月25日北
    市監三字第09660213100 號函所載說明二之「…本案汽車燃
    料使用費及其罰鍰之行政執行事件，因先前催繳通知書未完
    成合法送達，同意辦理撤案。」更正為「…本案汽車燃料使
    用費及其罰鍰之行政執行事件，因先前催繳通知書未完成合
    法送達，同意辦理撤案，及撤銷本處95年9 月5 日北市監三
    字第09563271800 號函」。因此，被告就沙斐有限公司83年
    1 月1 日至84年3 月9 日（即拖吊前1 日）止計2 期之汽車
    燃料使用費，計9,188 元，已另行由臺北市監理處以96 年1
    月25日北市監三字第09660213100 號號檢附繳納通知書2 份
    ，請於限期內繳納而另為處分，原告就被告該次處分已另行
    聲明不服，提起訴願，經訴願決定機關於96年6 月1 日以府
    訴字第09670142100 訴願決定書為訴願駁回之決定，有該訴
    願決定書在卷可憑。原告對訴願決定不服亦已向本院提起行
    政訴訟，經本院調閱96年簡字第578 號案卷查核屬實。本件
    既因原告對前揭法務部行政執行署臺北行政執行處強制執行
    聲明異議而起，經臺北市監理處查明前開催繳通知書並未合
    法送達，而由臺北市監理處及被告分別以96年1 月25日北市
    監三字第09660213100 號、96年2 月7 日北市交授監字第09
    660482800 號函通知原告就該汽車燃料使用費及其罰鍰之行
    政執行事件，同意撤案而重為處分，則原處分已不存在，訴
    願標的即已消失。訴願決定依首開規定之判例意旨認已無提
    起訴願之必要，而為訴願不受理之決定，於法核無不合。原
    告復提起本件行政訴訟，聲明請求撤銷原處分及訴願決定，
    揆諸首揭規定，亦屬不合法，應予駁回。
六、本件起訴既因不合法而應駁回，則原告主張系爭汽車燃料使
    用費之追徵時效已罹於時效之實體上理由，已不影響判斷結
    果，爰毋庸加以論述，應予敘明。
七、依行政訴訟法第107 條第1 項第10款、第104 條、民事訴訟
    法第95條、第78條，裁定如主文。
中    華    民    國    96    年      9     月   19   日
                               第四庭法  官 陳國成
上為正本係照原本作成。
本件以訴訟事件所涉及之法律見解具有原則性者為限，始得於本
裁定送達後10日內向本院提出抗告狀（須按他造人數附繕本），
並經最高行政法院許可後方得抗告。
中　　華　　民　　國　　96　　年　　  9　 　月   19   日
 　　  　　　　　　　    　          書記官  王英傑
